臺灣板橋地方法院民事判決　　　　　　　93年度訴字第1887號
原　　　告　丙○○
　　　　　　甲○○
第一原告訴
訟代理人及
上一　原告
法定代理人　乙○○
被　　　告　丁○○
　　　　　　耀強數位科技股份有限公司
上　一　人
法定代理人　戊○○
上列當事人間請求侵權行為損害賠償事件，經本院於民國94年7
月6 日言詞辯論終結，判決如下：
    主      文
被告應連帶給付原告甲○○新臺幣陸萬壹仟陸佰玖拾元，及被告
丁○○自民國九十三年六月一日起，被告耀強數位科技股份有限
公司自民國九十三年十一月二十五日起，均至清償日止，按週年
利率百分之五計算之利息。
被告應連帶給付原告丙○○新臺幣拾柒萬貳仟壹佰貳拾元，
及被告丁○○自民國九十三年六月一日起，被告耀強數位科技股
份有限公司自民國九十三年十一月二十五日起，均至清償日止，
按週年利率百分之五計算之利息。
原告其餘之訴駁回。
訴訟費用由被告連帶負擔百分之七十，原告甲○○負擔百分之五
，餘由原告丙○○負擔。
本判決第一項、第二項得假執行。
原告其餘假執行之聲請駁回。
    事實及理由
一、程序方面：
    本件被告丁○○未於最後言詞辯論期日到場，核無民事訴訟
    法第386 條各款所列情形，爰依原告聲請，由其一造辯論而
    為判決。
二、本件原告主張：
（一）被告丁○○原係被告耀強數位科技股份有限公司（下稱耀
      強公司）之電腦維修工程師，即為被告耀強公司之受僱人
      ，於民國92年4 月4 日，因被告耀強公司負責人戊○○及
      領有普通小型車汽車駕駛執照之業務人員均另有要務，而
      臨時由領有普通小型車汽車駕駛執照之被告丁○○駕駛車
      號F5─9987號自用小客車（下稱小客車）附載業務承辦人
      員即訴外人劉又慶，自臺北縣三重市前往桃園縣拿取工程
      標單後，在返回臺北縣三重市途中，被告丁○○駕駛小客
      車沿臺北縣泰山鄉○道○號○路（即通稱中山高速公路）
      由南往北方向行駛，於當日晚上6 時55分許，剛通過泰山
      收費站，以時速約60公里之速度行經國道一號公路北上指
      標64公里900 公尺處時，明知駕駛人應注意車前狀況及兩
      車併行之間隔，並隨時採取必要之安全措施，而當時該路
      段天候陰，夜間有照明，路面乾燥、無缺陷及障礙物，視
      距良好，並無不能注意之情形，被告丁○○為閃避自右方
      車道突然變換至其所駕駛小客車前之銀白色（不詳車號）
      自小客車，竟疏未注意車前狀況及與其他車道車輛間之安
      全間隔，復未採取必要之閃煞安全措施，適有原告丙○○
      駕駛車號8T─2979號自用小客車附載原告甲○○，亦由南
      往北通過上開路段行駛於內側第2 車道，被告丁○○仍貿
      然向左偏駛，其左側車頭擦撞內側護欄後再向右偏駛，導
      致其所駕駛之小客車失控，該車右前車頭因此撞擊右前方
      由原告丙○○所駕駛之自小客車左後車身，丙○○之小客
      車因而追撞前方由訴外人鄭偉龍所駕駛車號EZ─8953號自
      用小客車左後車身，嗣原告丙○○之小客車再橫越高速公
      路中央分隔島，撞上對向（即北往南）車道由訴外人葉明
      漢所駕駛車號LI─8226號自用小客車之左側車身，造成原
      告丙○○受有僵直性脊椎炎、第4 腰椎骨折、背部鈍傷之
      傷害，原告甲○○受有背部挫傷之傷害，而被告丁○○過
      失傷害犯行，經臺灣板橋地方法院檢察署（下稱板橋地檢
      署）檢察官以92年度偵字第15 427號案件（下稱相關刑案
      偵查）提起公訴後，經鈞院92年度交易字第645 號案件（
      下稱相關刑案）判處有期徒刑3 月確定。
（二）依民法第184 條第1 項前段、第188 條第1 項前段、第19
      3 條第1 項、第195 條第1 項前段之規定，原告2 人自得
      請求被告等連帶賠償，請求項目如下：
  １、原告甲○○部分：
    (1)醫療費用
      原告甲○○因受有背挫傷，前往財團法人長庚紀念醫院（
      下稱長庚醫院）治療，合計支出醫藥費新臺幣（下同）2,
      090 元。
    (2)慰撫金
      原告甲○○因被告丁○○違規駕駛，肇致此次事故發生，
      除受有如前所述之傷勢外，其幼小心靈亦造成莫大的衝擊
      與驚嚇，更對於搭乘汽車有莫名之恐懼與排斥，造成生活
      上之極不便利，為此，原告甲○○爰向被告等請求精神慰
      撫金100,000 元。
      原告甲○○請求金額合計102,090 元。
  ２、原告丙○○部分：
    (1)醫療費用
      原告丙○○因受有背部挫傷、僵直性脊椎炎、第4 腰椎骨
      折等傷害前往長庚醫院治療，合計支出醫藥費15,991元。
    (2)工作上損失
      原告丙○○於本件傷害發生前，係以賣檳榔為業，每日辛
      苦工作，每月約有25,000元之收入，經此傷害後，原告行
      動不便，迄今仍無法繼續從事賣檳榔之工作，迄今已有10
      個多月，爰請求該段期間工作上損失205,000 元。
    (3)增加生活上所需
      原告丙○○自受有前述傷害後，必須經常至國術館以推拿
      方式減輕背部疼痛，苟無被告丁○○之違規駕駛行為，當
      不致定期至國術館推拿，而原告丙○○行動不便，必須搭
      乘計程車往返，每次往返車資900 元，計11次（即92年4
      月7 日、9 日、11日、13日、15日、17日、19日、21日、
      23日、25日及27日），車資合計9,900 元，自應由被告等
      連帶負擔。
    (4)慰撫金
      原告丙○○因被告丁○○違規駕駛，肇致此次事故發生，
      除受有如前所述之傷勢外，更造成肢體障礙，現經醫囑宜
      長期藉背架支撐，造成行動及生活上極大之不便，此對於
      原告丙○○言乃係飛來橫禍，事故突然發生亦造成原告丙○○精神上相當之衝擊及驚嚇，是原告丙○○向被告等請
      求連帶給付精神慰撫金300,000 元。
      原告丙○○請求金額合計530,891 元。
（三）是原告聲明：
  １、被告應連帶給付原告甲○○102,090 元，及自起訴狀繕本
      送達之翌日起至清償日止，按週年利率5 ％計算之利息，
      暨以供擔保為條件之假執行宣告。
  ２、被告應連帶給付原告丙○○530,891 元，及自起訴狀繕本
      送達之翌日起至清償日止，按週年利率5 ％計算之利息，
      暨以供擔保為條件之假執行宣告。
三、被告等則以：
（一）被告丁○○確實於原告等主張於上開時地駕車不慎撞擊原
      告丙○○駕駛之小客車，致原告等分別受有傷害，且被告
      丁○○確為被告耀強公司之受僱人，惟原告等請求賠償之
      金額過高，被告等無力負擔。
（二）是被告等均聲明：駁回原告之訴及假執行之聲請。
四、原告等主張被告丁○○於上開時地因駕駛過失發生車禍，撞
    擊原告等，致原告等分別受有上述傷害之情事，業據其等提
    出長庚醫院醫療費用收據6 件、診斷證明書2 件、壢新醫院
    醫療費用收據5 件、身心障礙手冊1 件為證，復據證人即小
    客車上乘客劉又慶、被撞之車號EZ─8953號自用小客車駕駛
    鄭龍偉分別於相關刑案警詢、偵查中證述情節均相符，並有
    道路交通事故現場圖、現場草圖、道路交通事故調查報告表
    （一）、（二）、照片18幀附於相關刑案卷內可稽，而原告
    丙○○受有僵直性脊椎炎、第4 腰椎骨折、背部鈍傷之傷害
    ，有長庚醫院診斷證明書（甲種）1 件、93年6 月17日（93
    ）長庚法字第0559號函1 件附於相關刑案卷內可按，另原告
    甲○○受有背部挫傷之傷害，亦有長庚醫院診斷證明書（甲
    種）1 件在卷可稽。按汽車行駛時，駕駛人應注意車前狀況
    及兩車併行之間隔，並隨時採取必要之安全措施，道路交通
    安全規則第94條第3 項定有明文，被告丁○○駕車時自應注
    意上開安全規定，且依肇事當時天候陰、夜間有照明、路面
    乾燥、無缺陷及障礙物、視距良好，並非不能注意及此；縱
    認本件車禍前被告丁○○係為閃避自右方車道突然變換至其
    所駕駛自小客車前之銀白色不詳車號自小客車，然而當被告
    丁○○發現變換車道或超車之車輛時，其竟疏於注意車前狀
    況及與其他車道車輛間之安全間隔，復未採取必要之閃煞安
    全措施，而貿然左右偏駛，導致其所駕駛之車輛失控，因而
    肇事致原告等受傷，被告丁○○對本件車禍之發生顯有過失
    ，而原告丙○○、甲○○因此車禍分別受有僵直性脊椎炎、
    第4 腰椎骨折之傷害，及背部挫傷之傷害與被告丁○○之過
    失行為間，具有相當因果關係，而相關刑案判決、臺灣省臺
    北縣區車輛行車事故鑑定委員會（北縣車鑑會）鑑定結果亦
    適與本院相同，認被告丁○○駕駛自用小客車，駕車失控，
    驟然左右偏向，撞擊同向車輛，引發連續撞擊，為肇事原因
    ，原告丙○○駕駛自用小客車無肇事因素，此有相關刑案判
    決、北縣車鑑會92年7 月11日北鑑字第920591號鑑定意見書
    在卷可稽，故原告等之主張與證據及事實均無不符，自堪認
    原告等上開主張為真實。
五、按因故意或過失，不法侵害他人之權利者，負損害賠償責任
    ；受僱人因執行職務，不法侵害他人之權利者，由僱用人與
    行為人連帶負損害賠償責任；不法侵害他人之身體或健康者
    ，對於被害人因此喪失或減少勞動能力或增加生活上之需要
    時，應負損害賠償責任；不法侵害他人身體、健康、名譽、
    自由、信用、隱私、貞操或不法侵害其他人格法益而情節重
    大者，被害人雖非財產上之損害，亦得請求賠償相當之金額
    ；民法第184 條第1 項前段、第188 條第1 項前段、第193
    條第1 項、第195 條第1 項前段分別定有明文。本件被告丁○○係被告耀強公司之受僱人，被告丁○○於上開時地駕車
    係為執行為被告耀強公司前往桃園縣領取工程標單等情，業
    據證人劉又慶於相關刑案警詢、偵查中證述在案，且為被告
    等所不爭執，是依民法第188 條第1 項之規定，被告耀強公
    司自應與被告丁○○對原告等負損害賠償責任，是原告等請
    求被告等連帶賠償損害，洵為有據，惟得請求之金額為何，
    茲分述如下：
（一）醫療費用
      原告甲○○、丙○○分別主張其等因本件車禍所生之醫療
      費用為2,090 元、15,991元，固據其等提出相關醫療費用
      收據為證，然查，原告丙○○至天仁堂國術館進行推拿費
      用部分，因其已至長庚醫院、壢新醫院、姜博文診所等醫
      療院所進行治療，並於龍青藥局取藥治療，長庚醫院並無
      特別建議除於該院治療外，尚有另外進行民俗療法之必要
      ，此有長庚醫院94年6 月20日（94）長庚院法字第0483號
      函（下稱長庚醫院函）1 件附卷可稽（見本院卷第62頁）
      ，是其於天仁堂國術館之推拿費用8,500 元自無從准許。
      至於其餘部分，應分為自費部分及健保給付部分進行論述
      ：
  １、自費部分：
      原告甲○○因本件車禍受傷至長庚醫院治療，原告丙○○
      因本件車禍受傷至長庚醫院、壢新醫院、姜博文診所等醫
      療院所進行治療，並於龍青藥局取藥治療，其中於長庚醫
      院治療部分，經長庚醫院函回覆原告甲○○、丙○○之自
      費部分分別為1,690 元、3,210 元（見本院卷第62頁至第
      63頁），原告丙○○另曾赴壢新醫院、姜博文診所等醫療
      院所進行治療，並於龍青藥局取藥治療，其中自費部分分
      別為1,490 元、100 元、603 元，亦有相關醫療費用收據
      7 件在卷可憑（見本院附民卷第13頁至第14頁），而原告
      甲○○、丙○○上開自費部分醫療費用分別為1,690 元、
      5,403 元，依其等受傷情形，核屬醫療上所必要，且有原
      告等提出之醫療費用收據可證，復為被告等所不爭執，自
      應允准。
  ２、健保負擔部分：
      原告甲○○、丙○○因本件車禍所生醫療費用，其中990
      元、7,134 元係由全民健康保險（下稱健保）所負擔，有
      前揭長庚醫院函可憑。按健保之目的僅係在補償被保險人
      因治療疾病所產生之費用，亦即填補被保險人之具體損害
      ；被保險人於保險事故發生後，就其支出之醫療費用得依
      約向中央健康保險局（下稱健保局）請求填補其損害，一
      旦其損害被填補之後，其對第三人之損害賠償請求權，即
      應讓與保險人及健保局，而不得再向該第三人請求損害賠
      償，否則即為不當得利，且依健保法第82條之規定：「保
      險對象因汽車交通事故，經本保險提供醫療給付者，本保
      險之保險人得向強制汽車責任保險之保險人代位請求該項
      給付。」亦同斯此旨。是本件既係被告丁○○駕車所發生
      之汽車交通事故，準此，原告甲○○、丙○○因本件車禍
      所生醫療費用其中990 元、7,134 元部分既為健保所負擔
      ，則該部分之醫藥費請求權即移轉予健保局，原告等自不
      得再請求被告等連帶給付。
（二）工作損失：
      原告丙○○主張其原以賣檳榔為業，每月約有25,000元之
      收入，經此車禍受傷後，原告丙○○行動不便，迄今仍無
      法繼續從事賣檳榔之工作，迄今已有10個多月，爰請求該
      段期間工作上損失205,000 元等情；經查，原告丙○○固
      因本件車禍受傷而達輕度肢障之殘障程度，此有殘障手冊
      1 件在卷可查（見本院附民卷第19頁），惟本件車禍發生
      係92年4 月4 日，而原告丙○○最後至醫療院所治療之日
      期為92年12月1 日，期間為8 個月，是工作損失應以8 個
      月為度，始為允妥；又原告丙○○並未舉證證明其每個月
      有25,000元之收入，是其依此標準請求工作損失等情，尚
      乏依據，惟其係36年9 月6 日生，於本件車禍發生時為55
      歲，尚有謀生及工作能力，且其於車禍前確有工作，是其
      工作損失應以基本工資即每月15,840元計算，此部分請求
      應以8 個月計算，即其得請求工作損失之金額為126,720
      元，為度，始為允適，逾此部分之請求則乏依據。
（三）增加生活上所需
      原告丙○○主張其自受有前述傷害後，必須經常至國術館
      以推拿方式減輕背部疼痛，因行動不便，必須搭乘計程車
      往返，計治療11次，每次往返車資900 元，車資合計9,90
      0 元，此為其因本件侵權行為增加生活上所需，自應由被
      告連帶賠償等情。惟查，推拿並非原告丙○○受傷後必要
      之治療方法，此有長庚醫院函1 件附卷可稽（見本院卷第
      62 頁）， 是其因此支出之交通費用，亦難認係本件侵權
      行為所受之損害，是原告丙○○此部分之主張，並非可採
      。
（四）精神慰撫金：
      原告甲○○、丙○○主張其等因車禍遭受嚴重之傷害，精
      神遭受極大痛苦，為此請求被告等連帶賠償原告甲○○10
      0,000 元、原告丙○○300,000 元之精神慰撫金等情。經
      查，原告等因本件被告丁○○之侵權行為，致原告甲○○
      受有背部挫傷之傷害，原告丙○○受有僵直性脊椎炎、第
      4 腰椎骨折、背部鈍傷之傷害，均經醫院進行治療，其中
      原告丙○○尚因此達到輕微肢障之程度，是其等精神上自
      受有相當之痛苦，故原告等請求賠償慰撫金，固非無據，
      惟關於請求之金額，本院審酌原告甲○○係83年12月29日
      出生，本件車禍時年9 歲，目前就讀於桃園縣楊梅鎮高榮
      國民小學4 年級，原告丙○○係36年9 月6 日出生，本件
      車禍時年55歲，國小畢業，曾從事組合IC板機械之工作，
      車禍前以賣檳榔為業，每月有收入；被告丁○○係67年4
      月13日生，車禍時24歲，國立中興大學水土保持學系畢業
      ，曾擔任電腦維修工作，並於耀強公司從事電腦週邊工作
      ，每月薪資約20,000餘元，被告耀強公司則係實收資本額
      達6,000,000 元之公司，均有兩造學經歷、資力之相關證
      明、耀強公司變更登記表在卷可查，以及兩造之身分、社
      會地位、智識水準及其他實際狀況等一切情狀，認原告甲○○、丙○○分別請求賠償精神慰撫金100,000 元、300,
      000 元均尚屬過高，應分別核減為60,000元及240,000 元
      ，方屬公允，逾此部分之請求則不應准許。
    綜上所述，原告甲○○、丙○○因本件車禍所受損害金額分
    別為61,690元、372,123元。
六、從而，原告等本於侵權行為之法律關係，請求被告等連帶給
    付原告甲○○61,690元，原告丙○○372,123 元，及被告丁○○自收受起訴狀繕本送達之翌日即93年6 月1 日起，被告
    耀強公司自收受起訴狀繕本送達之翌日即93年11月25日起，
    均至清償日止，按週年利率5 ％計算之利息，於法有據，應
    予准許；逾此部分之請求即無理由，應予駁回。
七、本件原告等勝訴部分均係所命給付之金額未逾500,000 元之
    判決，原告等雖均聲請供擔保宣告假執行，不過係促請本院
    依職權宣告，本院依民事訴訟法第389 條第1 項第5 款之規
    定，依職權宣告假執行；至於原告敗訴部分，其假執行之聲
    請即失所附麗，應予駁回。
八、據上論結，本件原告之訴為一部有理由，一部無理由，並依
    民事訴訟法第385 條第1 項前段、第79條、第85條第2 項、
    第389 條第1 項第5 款，判決如主文。
中　　華　　民　　國　　94　　年　　7 　　月　　20　　日
                  民事第二庭法　官　鍾啟煌
以上正本係照原本作成
如對本判決上訴，須於判決送達後20日內，向本院提出上訴狀，
上訴臺灣高等法院（應按他造人數提出繕本）。
中　　華　　民　　國　　94　　年　　7 　　月　　20　　日
                            書記官　李威賜
